臺灣高等法院刑事裁定　　　　　　　　　 94年度抗字第308號
抗　告　人　甲○○
即自訴　人
被　　　告　戊○○
被　　　告　丙○○
被　　　告　乙○○
被　　　告　丁○○
上列抗告人因自訴被告等偽造文書等案件，不服臺灣臺北地方法
院92年度自更(一)字第73號，中華民國94年4月29日第一審裁定，
提起抗告，本院裁定如左：
    主  文
原裁定撤銷，發回臺灣臺北地方法院。
    理  由
一、原裁定與抗告意旨均如附件。
二、經查：
(一)、本件自訴意旨略以：「戊○○為中國國際商業銀行（下稱中
    國商銀）產業工會理事會理事長，丙○○、乙○○、丁○○
    與邱英虞（已歿，業經判決自訴不受理確定）為中國商銀產
    業工會理事會之理事，彼等於民國（下同）86年8月5日召開
    中國商銀產業工會第一屆第十二次理事會議，由郭明顯（業
    經裁定駁回自訴確定）擔任該次會議記錄，明知該次理事會
    會議並未討論完畢所有中國商銀產業工會會員代表大會之提
    案，亦未通過授權工會理事長即被告戊○○就未討論之提案
    撰寫中國商銀產業工會第十二次理事會補充說明，丙○○、
    乙○○、丁○○與邱英虞等人竟擅自授權由理事長即戊○○
    就未討論完之提案撰寫中國商銀產業工會第十二次理事會補
    充說明，並將其中關於該工會第一次會員代表大會提案中自
    訴人甲○○所提之第十九案，在理事會補充說明第一點列記
    ：「一、提案人（即自訴人）個人升等考績訴求案對人評會
    之裁決不服，不以正式文書寄工會轉請勞工爭議仲裁，而以
    文宣、傳單攻擊首長、同仁，極盡謾罵之能事」等不實事項
    ，由郭明顯紀錄於該次會議記錄，因認戊○○涉犯刑法第
    215條之業務登載不實罪嫌，丙○○、乙○○、丁○○則涉
    犯刑法第215條之業務登載不實罪之教唆犯」云云。
(二)、本件認定被告等有無自訴事實之主要爭點，應為自訴人所出
    具之文宣品一袋（外放證物袋）所記載之各項（如附件原審
    裁定第六頁理由四之(三)），以及補充說明之記載事項（即不
    以正式文書寄工會轉請勞工爭議仲裁，而以文宣、傳單攻擊
    首長、同仁，極盡謾罵之能事等）是否屬實，似非被告等有
    無經過授權或自訴人所出具之文宣品為情緒性字眼等，如自
    訴人於文宣品所述屬實，則影響自訴人是否有因「個人升等
    考績訴求案對人評會之裁決不服，不以正式文書寄工會轉請
    勞工爭議仲裁，而以文宣、傳單攻擊首長、同仁，極盡謾罵
    之能事」等情之認定，然原審判決對此重要爭點之相關證據
    並未踐行調查證據程序。且對有無授權事實之認定，證人林
    素華雖稱：「我印象中確有理事會授權理事長處理剩下未討
    論的提案」，但亦稱：「要先審核提案是否已達法定人數，
    授權理事長（即被告戊○○）就涉及理監事會的部分做補充
    說明」等語，證人曹金武則稱：「我不記得哪些人同意授權
    」等語，即其等之陳述並不明確，而證人洪慶隆係證稱：「
    我不知有無同意授權被告（戊○○）撰寫第九案以後（包括
    自訴人所提之第十九案）未討論之理事會補充說明」等語，
    證人林欽祥則證稱：「我當天開會時我四點多提早離開，好
    像沒聽到那位提議授權理事長撰寫未討論案理事會會議補充
    說明」等語，另證人唐維榮證稱：「我當天開會沒有全程參
    與，後來不知怎樣就散會了」等語，是有無授權之事實顯然
    無從依據以上證人陳述認定，而須另以調查證據方式為之。
(二)、本件本院於92年11月25日發回原審，原審僅於收案後八個月
    之93年7月20日為一次準備程序之詢問後，遲延九個月後之
    94年4月29日始以裁定駁回，其間並未進行案件，亦未調查
    其他相關證據或詳閱卷附自訴人所提文宣袋中所記載內容之
    相關人證（如袁副總經理、國外部陳經理、邱副理、方副理
    、田專員正豐、吳處長秉東、林專員欽祥、孫蘭英、陳季筑
    、林桂美、彭淮南、王曙生、袁德泰、吳郡、邱顯春、白培
    英）等，予以傳訊調查，即未調查自訴人所為文宣資料內容
    是否屬實，或調取考績委員會之會議紀錄，以確認自訴人陳
    述考績不公情形等，是否屬實，而據以認定被告等所為是否
    屬於業務登載不實，以上為認定本件事實之重要關連性證據
    ，如未調查，顯無從認定被告等就自訴人所訴事實是否犯罪
    嫌疑不足，且前述證據俱存於卷證中，並無自訴人未舉證或
    難以調查之情事，原審未予以調查，均有未洽。
三、綜上，原審遽以本件自訴有刑事訴訟法第252條第10款之情
    形，裁定駁回自訴人之自訴，尚有未合。抗告意旨指摘及此
    ，非無理由，爰將原裁定撤銷，發回原審法院，另就前述事
    項為適法處理，且如引證人陳述為證據，宜使兩造當事人就
    證據能力與證明力充分陳述意見（原審裁定引述證人曹金武
    之偵查證詞，惟並未於準備期日，使當事人對此證據陳述意
    見），又案經發回，如無法定原因，似不宜久懸未進行案件
    ，以免影響當事人權益以及對司法之信任，併此敘明。
四、據上論斷，依刑事訴訟法第413條，裁定如主文。
中　　華　　民　　國　　94　　年　　6 　　月　　1 　　日
　　　　　　　　　刑事第十七庭審判長法　官  吳啟民
　　　　　　　　　　　　　　　　　　法　官  林瑞斌
　　　　　　　　　　　　　　　　　　法　官  施俊堯
以上正本證明與原本無異。
不得再抗告。
                                    書記官  陳彥蕖
中　　華　　民　　國　　94　　年　　6 　　月　　1 　　日
